臺灣高等法院刑事裁定　　　　　　　　　 100年度抗字第91號
抗　告　人　三京股份有限公司
代　表　人　畢貹原名畢孟訓.
選任辯護人　江東原律師
　　　　　　趙文銘律師
　　　　　　林育丞律師
上列抗告人因違反政府採購法等案件，不服臺灣士林地方法院中
華民國100年1月3日裁定（98年度訴字第144號），提起抗告，本
院裁定如下：
    主  文
抗告駁回。
    理  由
一、原裁定意旨略以：按上訴期間為10日，自送達判決後起算；
    提起上訴，應以上訴書狀提出於原審法院為之；原審法院認
    為上訴不合法律上之程式或法律上不應准許或其上訴權已經
    喪失者，應以裁定駁回之，刑事訴訟法第349條前段、第350
    條第1項、第362條前段定有明文。次按送達文書，除本章有
    特別規定外，準用民事訴訟法之規定，刑事訴訟法第62條亦
    有明定。而依民事訴訟法第137條第1項之規定，送達於住居
    所、事務所或營業所不獲會晤應受送達人者，得將文書付與
    有辨別事理能力之同居人或受僱人。又受公寓大廈管理委員
    會僱用之管理員，其所服勞務包括為公寓大廈住戶接收文件
    ，性質上應屬全體住戶之受僱人（最高法院93年度台上字第
    2251號判決意旨參照）。經查：(一)上訴人即抗告人三京股份
    有限公司（下稱抗告人）因違反政府採購法案件，經原審於
    民國99年10月29日以98年度訴字第144號判決後，判決正本
    於99年11月15日送達於抗告人位於臺北市松山區○○○路○
    段38之1號18樓之1之登記營業所，因未獲會晤應受送達人，
    由上址愛琴海大廈管理委員會管理員郭有恆收受，並於同日
    送達抗告人之代表人畢貹（原名畢孟訓）在臺北市士林區
    ○○○道3段125巷5弄15之3號2樓之住所，由該址之白雲山
    莊管理委員會管理員何俊毅收受，有經濟部商業司公司登記
    查詢資料、抗告人送達證書、抗告人之代表人畢貹戶籍查
    詢資料、畢貹送達證書在卷可稽（見原審卷五第125、167
    、167-1、168頁），抗告人之上訴期間應自原審判決送達日
    之翌日即99年11月16日起算，又依法院訴訟當事人在途期間
    標準第3條第1項第2款之規定，抗告人營業所位於臺北市松
    山區，屬臺灣臺北地方法院轄區，而向原審為訴訟行為，毋
    庸加計在途期間2日，故抗告人至遲應於99年11月25日前提
    起本件上訴始為合法。惟抗告人遲至99年12月29日始具狀聲
    明上訴，有蓋有原審收狀日期章戳之「刑事補正聲明上訴程
    式狀」附卷可稽。(二)抗告人雖稱：其代表人畢貹於99年11
    月24日提出之「刑事聲明上訴狀」（下稱聲明上訴狀），係
    代表抗告人聲明上訴，上訴人除同案被告畢貹外，尚包括
    抗告人云云（見原審卷五第192頁正面）。惟查，抗告人之
    代表人即同案被告畢貹犯政府採購法第87條第4項之罪，
    原審依政府採購法第92條之兩罰規定，另對抗告人科處罰金
    刑，是抗告人與其代表人畢貹各自分別為本件之被告。而
    畢貹於99年11月24日提出之聲明上訴狀，於狀首記載「上
    訴人即被告畢貹（原名畢孟訓）」，狀內載明「為被告涉
    犯政府採購法及槍砲彈刀械管制條例案件聲明上訴」，狀末
    「具狀人」欄記載「畢孟訓」，並蓋用畢貹於第一審之選
    任辯護人之印文；嗣於99年12月17日提出之「刑事上訴理由
    狀」（下稱上訴理由狀），於狀首記載「上訴人即被告畢貹
    （原名畢孟訓）」，書狀內容提及抗告人，係記載「上訴
    人及三京公司」（見該上訴理由狀第8頁），狀末「具狀人
    」欄則記載「畢貹」及蓋用選任辯護人印文，有卷附該聲
    明上訴狀、上訴理由狀可稽。足徵前揭聲明上訴狀、上訴理
    由狀並未以抗告人為上訴人，狀末「具狀人」欄亦未記載抗
    告人，難認已表明為抗告人上訴之意旨，是畢貹聲明上訴
    之效力，並未及於抗告人。抗告人既未聲明上訴，不生其聲
    明上訴程式欠缺應予補正之問題，是抗告人於99年12月29日
    狀稱補正聲明上訴程式云云，殊無足採。又抗告人於原審並
    未選任辯護人，僅同案被告畢貹個人選任辯護人，有原審
    卷附委任狀可稽（原審卷一第206頁、卷二第86-2頁），抗
    告人雖於原審判決後之99年12月29日選任於上開聲明上訴狀
    、上訴理由狀具名之律師為第一審辯護人，並於99年12月30
    日向原審呈遞委任狀，惟原審之辯護人，得為被告之利益而
    上訴；選任辯護人應提出委任書狀，前項委任書狀，於起訴
    前應提出於檢察官或司法警察官，起訴後應於每審級提出於
    法院，刑事訴訟法第346條、第30條定有明文。本件業經原
    審於99年10月29日宣示判決，原審之審級即告終結，抗告人
    於原審審級終結後始提出委任書狀，自無從發生於第一審選
    任辯護人之效力，不得逕認上開聲請上訴狀、書狀係辯護人
    為抗告人之利益提出上訴。(三)綜上所述，抗告人遲至99年12
    月29日始聲明上訴，顯已逾越上訴期間，其上訴即屬違背法
    律上之程式，且無從補正，應予駁回。
二、抗告意旨略以：
（一）依原審98年9月25日準備程序筆錄記載：「法官問辯護人
      ：是否同時受大海公司、三京公司之委任？辯護人江律師
      答：庭後再補具大海公司、三京公司之委任狀」等語，是
      原審已接受辯護人於該日庭期為抗告人辯護，未補具委任
      狀，屬刑事訴訟法第362條但書規定得補正之事項，原審
      未命補正，逕認抗告人未選任辯護人，顯有違誤。況依原
      審歷次筆錄，均未見有抗告人對原審之任何問題及證據之
      調查表示意見，倘認抗告人於原審未選任辯護人，豈非原
      審所踐行之訴訟程序未賦予抗告人答辯之機會？原裁定理
      由與實際上接受辯護人為抗告人辯護之事實，顯然矛盾。
      再者，依據辯護人於原審提出之「98年9月25日答辯狀」
      、「99年7月28日辯護意旨狀」、「99年12月17日上訴理
      由狀」內，均有抗告人實質答辯之內容，足證抗告人確有
      委任辯護人，辯護人亦有於歷次書狀中為抗告人辯護。
（二）抗告人與其代表人畢貹既共同委任辯護人於原審為渠等
      辯護，則辯護人於99年11月24日之聲明上訴狀，即係為渠
      等聲明上訴，且抗告人之代表人畢貹及辯護人於原審99
      年12月29日詢問時，亦均表明亦有為抗告人聲明上訴之意
      ，雖辯護人於上開聲明上訴狀僅列抗告人之代表人姓名，
      然參酌司法院釋字第306號解釋、最高法院92年度台上字
      第2985號判決意旨，此等上訴法律程式之欠缺，非不得補
      正，而抗告人為法人，其法律行為均應由自然人代表為之
      ，抗告人代表人畢貹既代表聲明上訴，應認已合法補正
      上訴之法定程式。原審駁回抗告人之上訴，顯然於法有違
      ，懇請鈞院撤銷原裁定云云。
二、經查：
（一）按上訴期間為10日，自送達判決後起算；提起上訴，應以
      上訴書狀提出於原審法院為之；原審法院認為上訴不合法
      律上之程式或法律上不應准許或其上訴權已經喪失者，應
      以裁定駁回之，刑事訴訟法第349條前段、第350條第1項
      、第362條前段定有明文。本件抗告人因違反政府採購法
      案件，經原審判決後，判決正本於99年11月15日分別合法
      送達於抗告人及其代表人收受，有經濟部商業司公司登記
      查詢資料、抗告人送達證書、抗告人之代表人畢貹戶籍
      查詢資料、畢貹送達證書在卷可稽（見原審卷五第125
      、167、167-1、168頁），抗告人遲至99年12月29日始提
      出「刑事補正聲明上訴程式狀」於原審法院，表明上訴之
      旨，有原審收狀日期章戳附於上開書狀可稽，其上訴已逾
      10日之法定上訴期間。
（二）又按法人與自然人為不同之權利主體，兩者所享之權利或
      所負之義務應屬個別，不得混為一體。是本件同案被告畢
      貹固兼為抗告人之代表人，然因其本身亦為被告，與抗
      告人於本案為不同之訴訟主體，其於訴訟程序進行中，如
      係以抗告人代表人身分為訴訟行為，自應以抗告人名義為
      之，始為適法。查，被告畢貹雖於99年11月24日提出聲
      明上訴，並於同年12月17日提出上訴理由狀，補正上訴理
      由，有上開聲明上訴狀、上訴理由狀各1件在卷可參，然
      上開書狀均係被告畢貹於原審之辯護人以畢貹之名義
      所提出，此觀其狀首記載「上訴人即被告畢貹（原名畢
      孟訓）」，狀末「具狀人」欄記載「畢孟訓」，並蓋用畢
      貹於原審之選任辯護人之印文等情自明，再細繹書狀內
      容，除將被告畢貹自稱為「上訴人」外，於論及抗告人
      時，均以「三京公司」表示，而非以「上訴人」稱之，是
      以書狀文字用語之記載，顯然係將畢貹與抗告人在訴訟
      上之地位分別論述，無從窺得有代表抗告人以上開書狀一
      同聲明上訴之意思。是上開99年11月24日之聲明上訴狀、
      99年12月17日之上訴理由狀，均係辯護人以被告畢貹之
      名義，為其個人聲明上訴所為之訴訟行為，無從據以認定
      抗告人亦有以上開書狀聲明上訴，亦即姑不論抗告人於原
      審是否曾合法選任辯護人，縱認抗告人於原審與畢貹已
      委任相同之辯護人，亦難認其辯護人曾以上開書狀為抗告
      人提起上訴。而抗告人既未於法定期間內聲明上訴，自不
      生其上訴程式欠缺，應予補正之問題，此與司法院釋字第
      306號解釋、最高法院92年度台上字第2985號判決意旨所
      示：被告之辯護人，已具狀為被告聲明上訴，僅未於上訴
      狀內表明以被告之名義上訴，或該辯護人之委任程式有欠
      缺，屬上訴程式之欠缺，非不可補正，應定期間先命補正
      之情況，顯然有別，自無從比附援引。
（三）從而，抗告人上訴已逾上訴期間，原審以抗告人上訴逾期
      ，裁定駁回上訴，經核並無不合。抗告人仍執前詞，主張
      已於法定期間聲明上訴，而提起抗告，指摘原裁定不當，
      並無理由，應予駁回。
據上論結，應依刑事訴訟法第412條，裁定如主文。
中    華    民    國   100    年    1     月    27    日
                  刑事第五庭審判長法  官  李英勇
                                  法  官  劉秉鑫
                                  法  官  白光華
以上正本證明與原本無異。
不得再抗告。
                                  書記官  廖鴻勳
中    華    民    國   100    年    1     月    27    日